【裁判字號】    99,聲,1890
【裁判日期】    990707
【裁判案由】    聲請具保停止羈押
【裁判全文】
臺灣高等法院刑事裁定                  99年度聲字第1890號
聲  請  人
即  被  告  甲○○
上列聲請人因違反毒品危害防制條例案件，聲請具保停止羈押，
本院裁定如下：
    主  文
聲請駁回。
    理  由
一、聲請人即被告甲○○因違反毒品危害防制條例案件，前經本
    院認為有刑事訴訟法第101條第1項第1、3款之情形，非予羈
    押，顯難進行審判及執行，而於民國99年5月28日經訊問後
    予以羈押。
二、聲請意旨略以：本件同案被告張鑫堯於98年1月18日凌晨所
    試驗製作之安非他命，與被告甲○○無關，被告並沒有參與
    ；且所有的器材、原料、試驗施作均不是被告所為，被告僅
    係去現場談論土石坡崁之事務，製造毒品是張鑫堯臨時行為
    ，被告無法預防。被告雖是屋主，又確在現場，但確實沒有
    提供任何協助，此從查扣的事證上即可得知。被告係生意人
    ，於遭收押後，被告財務受損甚鉅，家庭事業幾乎停擺，家
    中年邁父母無人奉養、子女無人教養，被告並無逃亡及串證
    之虞，被告還要持續出庭為自己辯護爭取平反，懇請鈞院審
    酌上情，准予具保停止羈押云云。
三、經查：
（一）按刑事被告經法官訊問後，認為犯罪嫌疑重大，而有(1)逃
      亡或有事實足認為有逃亡之虞者；(2)有事實足認為有湮滅
      、偽造、變造證據或勾串共犯或證人之虞者；(3)所犯為死
      刑、無期徒刑或最輕本刑為五年以上有期徒刑之罪等情形
      之一者，非予羈押，顯難進行追訴、審判或執行，得羈押
      之，刑事訴訟法第101條第1項定有明文。關於羈押與否之
      審查，其目的僅在判斷有無實施強制羈押事由及羈押必要
      等法律要件，並非終局判斷被告之罪責成立與否。有無羈
      押被告之必要，係屬為保全被告使訴訟程序得以順利進行
      ，或為保全證據或為保全對被告刑罰之執行目的，而對被
      告實施人身強制處分權，故審酌被告有無羈押之必要，除
      被告犯罪嫌疑已屬重大外，自當基於訴訟進行程度、犯罪
      性質、犯罪實際情狀及其他一切情事，審慎斟酌有無上開
      保全或預防目的，依職權要適裁量，俾能兼顧國家刑事追
      訴、刑罰權之順暢執行及人權保障。次按刑事被告經訊問
      後，於必要時得羈押之，所謂必要與否，自應按照訴訟進
      行程度，及其他一切情事，由法院斟酌認定（最高法院29
      年度抗字第57號判例意旨參照）。又羈押被告之目的，在
      於確保訴訟程式之進行、確保證據之存在、真實及確保刑
      罰之執行，而被告有無羈押之必要，及羈押後其原因是否
      仍然存在，有無繼續羈押之必要，應否延長羈押，均屬事
      實認定之問題，法院有依法認定裁量之職權，自得就具體
      個案情節予以斟酌決定，如就客觀情事觀察，法院許可羈
      押之裁定在目的與手段間之衡量並無明顯違反比例原則情
      形，即無違法或不當可言，且關於羈押原因之判斷，尚不
      適用訴訟上之嚴格證明原則，而應適用自由證明程式。又
      羈押之目的，除在於確保刑事偵查、審判程序之完成外，
      另亦有刑事執行保全之目的（最高法院98年度台抗字第40
      5號裁定參照）。
（二）聲請人甲○○所犯共同製造第二級毒品罪，業經本院前審
      判處有期徒刑7年2月在案，顯然犯罪嫌疑重大，且製造第
      二級毒品罪之法定刑為無期徒刑或7年以上有期徒刑，屬
      最輕本刑為5年以上有期徒刑之罪，有刑事訴訟法第101
      條第1項第3款之情形，衡諸被告因已受重刑之諭知，可預
      期被告逃匿以規避審判程序之進行及刑罰之執行之可能性
      甚高，依本案訴訟進度，仍有繼續羈押被告之必要，無涉
      有無勾串共犯或證人之虞之原因，聲請人主張並無串證之
      虞云云，並非本案羈押之事由，尚難憑此認為被告已無非
      予羈押，顯難進行審判或執行羈押之必要，據而認有停止
      羈押之論據。況參酌聲請人為圖一己私利，無視於國家為
      保國民健康禁絕毒品之政策，製造甲基安非他命毒品而戕
      害他人身心，且製造毒品之材料、設備齊全、查獲第二級
      毒品之數量，對社會造成之危害非輕等情，權衡國家刑事
      司法權之有效行使、社會秩序及公共利益、被告人身自由
      之私益及防禦權受限制之程度，認對聲請人維持羈押處分
      尚屬適當、必要，合乎比例原則。故聲請人犯嫌重大，已
      符合刑事訴訟法第101條第1項第1款及第3款之規定。本院
      衡酌為確保日後仍有進行訴訟，或執行刑罰之可能情形，
      乃認為有繼續羈押之必要，因而裁定羈押。至聲請人其他
      聲請具保停止羈押之理由，依法非屬應否羈押之審酌要件
      ，而非羈押消滅之原因，是本件被告之羈押原因尚未消滅
      ，聲請人聲請具保停止羈押為無理由，應予駁回。
據上論斷，應依刑事訴訟法第220條，裁定如主文。
中    華    民    國    99    年    7     月    7     日
                  刑事第十六庭審判長法  官 陳晴教
                                    法  官 許增男
                                    法  官 王詠寰
以上正本證明與原本無異。
如不服本裁定，應於收受送達後五日內向本院提出抗告狀。
                                    書記官 陳紀語
中    華    民    國    99    年    7     月    7     日

司法院資訊處製作；財團法人民間司法改革基金會備份。
